臺灣屏東地方法院民事裁定
110年度消債清更一字第1號
聲  請  人  
即 債務 人  柳亞忠  

相  對  人  
即 債權 人  國泰世華商業銀行股份有限公司

法定代理人  郭明鑑  


相  對  人  
即 債權 人  兆豐國際商業銀行股份有限公司

法定代理人  張兆順  
代  理  人  林勵之  
相  對  人  
即 債權 人  國泰人壽保險股份有限公司

法定代理人  劉上旗  


相  對  人  
即 債權 人  中國信託商業銀行股份有限公司


法定代理人  利明献  


相  對  人  
即 債權 人  永豐商業銀行股份有限公司

法定代理人  陳嘉賢  
代  理  人  呂亮毅  
相  對  人  
即 債權 人  凱基商業銀行股份有限公司


法定代理人  魏寶生  


相  對  人  
即 債權 人  安泰商業銀行股份有限公司


法定代理人  丁予康  


相  對  人  
即 債權 人  花旗（台灣）商業銀行股份有限公司


法定代理人  莫兆鴻  


代  理  人  陳正欽  
相  對  人  
即 債權 人  遠東國際商業銀行股份有限公司

法定代理人  周添財  
代  理  人  宗雨潔  
相  對  人  
即 債權 人  聯邦商業銀行股份有限公司


法定代理人  李憲章  
代  理  人  陳麗智  
相  對  人  
即 債權 人  元大商業銀行股份有限公司


法定代理人  翁健    
代  理  人  黃勝豐  
相  對  人  
即 債權 人  星展（台灣）商業銀行股份有限公司 
                      設臺北市○○區○○路00○00號00、0                          0樓
法定代理人  伍維洪  


相  對  人  
即 債權 人  金陽信資產管理股份有限公司

法定代理人  林志亮  


上列當事人聲請消費者債務清理事件，本院裁定如下：
        主  文
聲請人所提如附件一所示之更生方案應予認可。
聲請人在未依更生條件全部履行完畢前，其生活程度應受如附件
二所示之生活限制。
        理  由
一、按債務人有薪資、執行業務所得或其他固定收入，依其收入
    及財產狀況，可認更生方案之條件已盡力清償者，法院應以
    裁定認可更生方案；債務人之財產無清算價值者，以其於更
    生方案履行期間可處分所得總額，扣除自己及依法應受其扶
    養者所必要生活費用後之餘額，逾五分之四已用於清償，視
    為債務人已盡力清償；又法院為認可之裁定時，因更生方案
    履行之必要，對於債務人在未依更生條件全部履行完畢前之
    生活程度，得為相當之限制，消費者債務清理條例（下稱消
    債條例）第64條第1項前段、第64條之1第1項第2款、第62條
    第2項分別定有明文。
二、經查：
㈠、聲請人前聲請更生，經本院以108年度消債更字第110號裁定
    自民國108年12月6日中午12時起開始更生程序。嗣聲請人於
    更生程序進行中之109年8月28日，提出分6年、72期、每期
    清償新臺幣（下同）8,300元、清償總額597,600元之第一次
    更生方案，惟未獲債權人會議可決。聲請人復於109年10月3
    0日提出分6年、72期、每期清償12,993元、清償總額935,49
    6元之第二次更生方案，然亦未獲債權人會議可決。又本院
    司法事務官於審酌上情後，認依聲請人所提更生方案，難認
    已盡力清償，故簽請本院裁定是否開始清算程序。復經本院
    審酌後，以109年度消債清字第84號裁定自110年3月8日中午
    12時開始清算程序，而聲請人不服該裁定，提起抗告，經本
    院以110年度消債抗字第6號裁定廢棄在案。末者，經本院通
    知聲請人陳述意見，聲請人再提出如附件一所示之更生方案
    ，本院遂以110年10月21日屏院進民元字第110消債清更一1
    號函，命無擔保及無優先權債權人於文到10日內，以書面確
    答是否同意，逾期不為確答者，即視為同意，惟未獲債權人
    會議可決。上開各情，有聲請人提出之陳報狀暨所載如附件
    一所示之更生方案1份在卷可稽，並經本院調取前開各卷宗
    查明無訛。是以，本件更生方案未經債權人會議可決之事實
    ，首堪認定。
㈡、聲請人稱現無工作，惟查其每月領有退役俸及退撫金合計約3
    7,076元（計算式：25,954＋11,122＝37,076），有國軍除役
    官兵輔導委員會109年10月21日輔給字第1090079978號函、
    公務人員退休金撫卹基金管理委員會109年11月5日台管業一
    字第1091547015號函可稽，應認聲請人每月所得為37,076元
    。至於聲請人之支出部分，聲請人稱其每月必要支出及扶養
    費共27,209元，惟未提出全部單據供本院審酌，應依消債條
    例第64條之2第1項規定，以111年衛生福利部公告每人每月
    最低生活費之1.2倍即17,076元之數額為計算基準。另聲請
    人之母，年約75歲，103至108年無所得，名下有2筆不動產
    ，有戶籍謄本、103至107年度綜合所得稅各類所得資料清單
    及全國財產稅總歸戶財產查詢清單可佐，復經本院調取其之
    稅務電子閘門網路資料查詢表核閱無誤。本院審酌上情，認
    聲請人之母名下雖有不動產，惟未經變價前無法用以支出相
    關生活費用，自堪認有受聲請人扶養之必要。而據聲請人提
    出之親屬系統表及戶籍謄本，上開扶養義務應由聲請人及其
    兄弟姊妹3人共同負擔，又其母每月領有老年年金456元，有
    勞動部勞工保險局109年10月23日保國三字第10910129370號
    函可參，應予扣除。則依消債條例第64條之2第2項規定，應
    以111年衛生福利部公告臺灣省每人每月最低生活費1.2倍即
    17,076元為計算基準，聲請人應負擔之扶養費為4,155元（
    計算式：【17,076－456】÷4＝4,155），聲請人主張低於上開
    金額之扶養費2,753元，應屬確實。
㈢、承上，本院審酌聲請人提出之更生方案，以其於更生方案履
    行期間可處分所得總2,669,472元（計算式：37,076×72＝2,6
    69,472），扣除必要生活費用及扶養費共計1,427,688元（
    計算式：【17,076＋2,753】×72＝1,427,688）後，所剩餘額
    為1,241,784元（計算式：2,669,472－1,427,688＝1,241,784
    ）。而聲請人名下無清算價值財產，依消債條例第64條之1
    第2款規定，須逾4/5即993,427元（計算式：1,241,784×4/5
    ＝993,427，小數點以下四捨五入）已用於清償，始足認聲請
    人已盡力清償，茲聲請人提出之更生方案清償總額為1,058,
    544元，尚高於上開金額，堪認聲請人已盡力清償。
㈣、綜上，聲請人既有固定收入，且其所提更生方案核屬公允、
    適當、可行，又查無消債條例第63條、第64條第2項各款所
    定不得裁定認可更生方案之情形。爰依消債條例第64條第1
    項前段規定，不經債權人會議之可決，逕予裁定認可如附件
    一所示之更生方案，並依消債條例第62條第2項規定，就聲
    請人在未依更生條件全部履行完畢前之生活程度，為如附件
    二所示相當程度之生活限制。至多數債權人雖建請本院於附
    件一所示更生方案加註：「如一期不履行，視為喪失期限利
    益，縱其他期數未屆清償期，視為全部到期」之類此文字等
    語，然消債條例並未設計準用民法第318條規定之橋樑條款
    ，且本件認可更生方案之裁定與法院命為分期給付之判決，
    性質容有未同。蓋消債條例之立法目的在使債務人有重建復
    甦之機會，倘債務人未依認可之更生方案履行債務，債權人
    得依消債條例第74條規定，以該更生方案及法院之認可裁定
    為執行名義，嗣後債務人若因此聲請清算，法院末得依消債
    條例第133、134條規定審酌是否裁定債務人免責。準此，消
    債條例並無準用或類推適用民法第318條規定之餘地，故本
    件多數債權人上開所請，與本院此部分說明未符，尚難憑採
    ，附此敘明。
三、依首開規定，裁定如主文。
中　　華　　民　　國　　111 　年　　3 　　月　　10　　日
                  民事庭  法  官  曾吉雄
正本係照原本作成。
如不服本裁定應於送達後十日內向本院提出抗告狀，並繳納抗告
費新臺幣一千元。
中　　華　　民　　國　　111 　年　　3 　　月　　10　　日
                          書記官  潘豐益
附件一：
㈠清償期間及分期清償方法：
  自聲請人收受認可裁定確定證明書之翌月起6年，以每一個月
  為一期，共計清償72期。
㈡清償之金額及成數：
  每期清償14,701元（聲請人原載14,702元，因進位有1元誤差
  ）。依本方案所定總清償金額為1,058,472元（聲請人原載1,0
  58,544元，惟每期清償額因進位變為14,701元，故清償總額變
  為1,058,472元），清償成數為無擔保及無優先債權總額之10.
  06％（四捨五入後取至小數點下第二位）。
㈢給付方式：
  由聲請人於收受認可裁定確定證明書之翌月，於每月15日前（
  遇假日順延至次上班日），依更生方案所示之每期清償額，分
  別給付給各債權人。依據消債條例第67條第2項規定，聲請人
  得以書面，請求最大債權金融機構統一辦理收款及撥付款項作
  業，請聲請人於收受本裁定確定證明書後，於匯款前向最大債
  權金融機構洽詢，辦理相關手續。（非金融機構之債權人，如
  資產管理公司、民間債權人等，仍需聲請人自行聯繫履行方式
  ）
㈣無擔保及無優先權債權人債權比例及清償額：
債 權 人 名 稱 債權金額（新臺幣/元） 債權比例（依債權表記載） 每期清償額（新臺幣/元） 清償總額（新臺幣/元） 國泰世華商業銀行 1,066,522 10.14％ 1,491 107,352 兆豐國際商業銀行 307,488 2.92％ 429 30,888 花旗（台灣）商業銀行 1,420,740 13.51％ 1,986 142,992 國泰人壽保險公司 405,548 3.86％ 567 40,824 聯邦商業銀行 195,505 1.86％ 273 19,656 遠東國際商業銀行 200,222 1.9％ 279 20,088 元大商業銀行 1,324,295 12.59％ 1,851 133,272 永豐商業銀行     387,668 3.78％ 556 40,032 凱基商業銀行 875,236 8.32％ 1,223 88,056 星展（台灣）商業銀行 1,173,022 11.15％ 1,639 118,008 安泰商業銀行 2,411,501 22.93％ 3,371 242,712 中國信託商業銀行 201,921 1.92％ 282 20,304    金陽信資管公司 539,179 5.13％ 754 54,288   加      總 10,518,847 100％ 14,701 1,058,472   清  償  成  數        10.06％（四捨五入後取至小數點下二位）    

附件二：
准許更生之債務人，未依更生條件完全履行完畢前，應受下列之
生活限制：
一、不得為奢靡浪費之消費活動。
二、不得為賭博或為其他投機行為。
三、不得為不動產之處分或受讓。
四、不得為金錢借貸之行為。
五、不得搭乘計程車、高速鐵路及航空器，但因公務所需且由公
    費支付者不在此限。
六、不得從事國外遊學或出國旅遊等消費行為。
七、不得投資金融商品（例如股票、基金等）。
八、不得從事逾越通常生活程度之贈與。
九、每月應製作收入支出帳目。